【裁判字號】    99,交聲,1021
【裁判日期】    990528
【裁判案由】    交管條例聲異
【裁判全文】
臺灣板橋地方法院交通事件裁定        99年度交聲字第1021號
原處分機關  交通部公路總局臺北區監理所
異  議  人
即受處分人  甲○○
上列異議人即受處分人因違反道路交通管理處罰條例案件，對於
交通部公路總局臺北區監理所民國99年3 月29日北監自裁字第裁
40－Z00000000 號違反道路交通管理事件裁決書所為之處分（原
舉發通知單案號：內政部警政署國道公路警察局公警局交字第Z0
0000000 號）聲明異議，本院裁決如下：
    主    文
原處分撤銷。
甲○○不罰。
    理    由
一、原處分意旨略以：異議人即受處分人甲○○所有之車牌號碼
    6C —5590號自用一般小客車，於民國98年9月5日上午8時45
    分許，在國道5號高速公路南下8公里處，經內政部警政署國
    道公路警察局第九警察隊石碇分隊警員攔停，經警查獲「有
    牌照供他車使用」之違規事由，由執勤員警逕行填掣公警局
    交字第Z00000000號舉發違反道路交通管理事件通知單，並
    移送原處分機關處理。嗣經原處分機關於99年3月29日依道
    路交通管理處罰條例第12條第1項第5款及違反道路交通管理
    事件統一裁罰基準及處理細則第41、43、44、67條規定，以
    北監自裁字第裁40－Z00000000號違反道路交通管理事件裁
    決書認定受處分人「使用他車牌照行駛」而裁處新臺幣（下
    同）10,800元，並吊銷牌照等語。
二、異議意旨略以：駕駛人蘇明聖係從第三人處購得或取得權利
    車輛，並於上揭時、地，因駕駛「先聲實業公司」（下稱「
    先聲公司」）所有車牌號碼6C—5590號之自用一般小客車，
    擅自將其他車輛之車牌掛上，企圖逃避罰單做AB車使用，嗣
    經警查獲有使用他車牌照之違規情事，此純粹是被查獲駕駛
    人蘇明聖個人之違法行為，與先聲公司無關，況縱使應處罰
    汽車所有人，然異議人於94年5 月30日完成負責人變更登記
    ，已非「先聲公司」負責人，是本件違規舉發及裁處，實難
    令人甘服，為此聲明異議，請求撤銷原裁決處分等語。
三、按汽車有牌照借供他車使用或使用他車牌照行駛之情形，處
    汽車所有人3,600 元以上10,800元以下罰鍰，並禁止其行駛
    ，且牌照吊銷之，道路交通管理處罰條例第12條第1 項第5
    款、第2 項分別定有明文。核上開條文立法目的，乃在於確
    認車輛及車籍之使用，維持行政管理秩序，況車牌懸於汽車
    歸所有人使用、保管，故始逕行處罰汽車所有人。然倘所有
    人就汽車使用他車牌照之事實，確乏管理及掌控能力，自不
    能以上開罰則加之。
四、惟查：
  (一)有關「先聲公司」所有之車牌號碼6C—5590號自用一般小客
    車，於民國98年9 月5 日上午8 時45分許，在國道5 號高速
    公路南下8 公里處，經內政部警政署國道公路警察局第九警
    察隊石碇分隊警員攔停，經警查獲「有牌照供他車使用」之
    違規事由，此有內政部警政署國道公路警察局舉發違反道路
    交通管理事件通知單影本1 紙在卷可稽，且為異議人不爭執
    ，已堪認定。
  (二)又有關本件違規車牌號碼6C—5590號自用一般小客車於上揭
    違規時間登記所有人為「先聲公司」之情，此有貸款暨動產
    抵押契約書、動產擔保交易動產抵押設定登記申請書、汽（
    機）車過戶登記書及汽車車主歷史查詢等影本資料在卷可參
    ，揆諸上開說明，則本件違反道路交通管理處罰條例第12條
    第1 項第5 款、第2項 之規定，處罰對象應為「先聲公司」
    至明，是原處分機關以異議人甲○○為裁決對象即有違誤。
  (三)另異議人甲○○於94年5月30日已非「先聲公司」之負責人
    ，且向主管機關聲請變更登記一節，亦有臺北縣政府營利事
    業登記證、臺北縣政府營利事業登記核准通知書、有限公司
    變更登記表及經濟部函等資料在卷可佐，則異議人甲○○既
    以非「先聲公司」之負責人，益徵原處分機關以其為裁決對
    象顯有違誤。綜此，復查無其他積極證據，足以證明異議人
    甲○○有原處分機關所認定之上揭違規行為，自應作對異議
    人有利之認定。原處分機關遽對異議人為前開裁決，難認允
    當，應認異議人之異議為有理由，由本院將原處分撤銷，改
    諭知異議人不罰，以資適法。
五、依道路交通案件處理辦法第20條前段，裁定如主文。
中    華    民    國    99    年    5     月    28    日
                  交通法庭  法  官    連  雅  婷
以上正本證明與原本無異。
如不服本裁定應於送達後五日內向本院提出抗告狀。
                            書記官    郭  晉  良
中    華    民    國    99    年    5     月    28    日

司法院資訊處製作；財團法人民間司法改革基金會備份。
